【裁判字號】    99,上易,591
【裁判日期】    990624
【裁判案由】    恐嚇
【裁判全文】
臺灣高等法院臺中分院刑事判決         99年度上易字第591號
上  訴  人
即  被  告  丙○○
上列上訴人即被告因恐嚇案件，不服臺灣南投地方法院98年度易
字第337號中華民國99年3月3日第一審判決（起訴案號：臺灣南
投地方法院檢察署98年度偵字第2562號），提起上訴，本院判決
如下：
    主  文
原判決撤銷。
丙○○無罪。
    理  由
一、本件公訴意旨略以：被告丙○○係王元宏之表姐，緣被告丙
    ○○與乙○○之母白茜維有投資糾紛，雙方仍在法院訴訟中
    ；詎被告丙○○與王元宏基於恐嚇之犯意聯絡，於98年3月7
    日16時許，由不知情之李其朋駕駛車牌號碼1020-PW號自用
    小客車，搭載王元宏前往南投縣草屯鎮○○里○○街66號對
    面後，王元宏下車走向白茜維住處，拍打白茜維住處紗門，
    乙○○下樓應門，隔著紗門詢問來意，此時王元宏再三詢問
    乙○○是否係白茜維住處，經乙○○確認後，王元宏即以臺
    語對乙○○稱：「這間房子不錯」，隨即上車，並於離開前
    ，再以極重之口氣對乙○○稱：「請你保重一點」！致生危
    害於乙○○生命、身體之安全。因認被告丙○○涉犯刑法第
    305條之恐嚇危害安全罪嫌。（王元宏在原審為共同被告，
    經原審以其犯恐嚇危害安全罪判處拘役55日後，其與檢察官
    均未上訴而已確定）。
二、按犯罪事實應依證據認定之，無證據不得認定犯罪事實；又
    不能證明被告犯罪者，應諭知無罪之判決，刑事訴訟法第15
    4條第2項、第301條第1項前段分別定有明文。次按告訴人之
    告訴，係以使被告受刑事訴追為目的，是其陳述是否與事實
    相符，仍應調查其他證據以資審認；又事實之認定，應憑證
    據，如未能發現相當證據，或證據不足以證明，自不能以推
    測或擬制之方法，以為裁判基礎，且認定不利於被告之事實
    ，須依積極證據，苟積極證據不足為不利於被告事實之認定
    時，即應為有利於被告之認定，更不必有何有利之證據；再
    刑事訴訟法上所謂認定犯罪事實之積極證據，係指適合於被
    告犯罪事實之認定之積極證據而言，雖不以直接證據為限，
    間接證據亦包括在內，然而無論直接或間接證據，其為訴訟
    上之證明，須於通常一般之人均不致有所懷疑，而得確信其
    為真實之程度者，始得據為有罪之認定，倘其證明尚未達到
    此一程度，而有合理之懷疑存在時，致使無從形成有罪之確
    信，根據「罪證有疑，利於被告」之證據法則，即不得遽為
    不利被告之認定。（參最高法院52年台上字第1300號、40年
    台上字第86號、30年上字第816號、29年上字第3105號、30
    年上字第1831、76年台上字第4986號判例)。
三、本件公訴人認被告丙○○涉犯刑法第305條之恐嚇危害安全
    罪嫌，無非係以被告丙○○自承與白茜維有投資糾紛，與
    王元宏係表姊弟關係，王元宏坦承有於上開時地前往白茜
    維住處，並對乙○○稱「你房子不錯」等語，證人李其朋
    證述其有開車載王元宏到現場，告訴人乙○○之指訴，
    0000000000號行動電話（王元宏使用）與0000000000號行動
    電話（被告丙○○使用）之通聯紀錄等為其依據。
四、本院訊之被告丙○○，堅詞否認有唆使或與王元宏謀議對告
    訴人乙○○為恐嚇危害安全之行為，辯稱：伊與告訴人乙○
    ○無任何交集，更無金錢往來或任何恩怨情仇，實在無須恐
    嚇告訴人乙○○，本件可能係因王元宏住在伊家中，看到白
    茜維告伊的法院傳票，乃自行要去找白茜維瞭解情形，並非
    伊叫王元宏去找白茜維或告訴人的，案發當天王元宏打電話
    給伊，只是問伊某條路要怎麼走，並沒有跟伊說是要去白茜
    維家，伊記得當天王元宏問了好幾次路，且伊之前就有跟王
    元宏說伊與白茜維的糾紛已經進入訴訟，叫王元宏不要插手
    等語。
五、王元宏於前揭時地至白茜維住處向告訴人稱：「這間房子不
    錯」，隨即上車，並於搭車離開前，再以極重之口氣對告訴
    人稱：「請你保重一點」等情，業經告訴人指訴在卷，並經
    王元宏於原審坦承不諱（參原審卷第32頁筆錄），王元宏並
    因而經原審判處拘役55日確定，固可認定。惟王元宏講述這
    些話，究係其個人之意思及行為，或係經被告教唆，或與被
    告謀議後為之，被告是否應負共同之刑責，乃本件之審查重
    點。經查：
(一)、依告訴人於警詢中之指訴，本件王元宏說該些話之時間係97
    年3月7日16時40分許（參警卷第28頁筆錄），而被告所使用
    之0000000000號行動電話通聯顯示：98年3月7日於16時27分
    40秒、16時43分50秒、19時6分48秒、20時1分22秒有收受王
    元宏所使用之0000000000號行動電話撥打進來之四通電話（
    參警卷第11頁）。足見98年3月7日王元宏於見著告訴人之前
    ，與被告通過一次電話，離開白茜維家之後，再與被告通了
    三次電話。茲王元宏與被告該四通電話果係為了去恐嚇告
    訴人而聯絡，則於王元宏恐嚇完告訴人離開後，何以還須撥
    打後面三通，就算16時43分50秒該通電話或可揣測成係向被
    告報告經過情形，然後面兩通離開白茜維住處已歷2、3小時
    之通話，實難以想像與恐嚇告訴人乙事有何連結。前揭第
    一、二通電話之聯絡時間雖然與王元宏恐嚇告訴人之前後時
    間點較為接近，惟通話之內容究竟為何，並無任何證據可資
    證明。前揭四通電話都是由王元宏主動撥打給被告，而被
    告當天若與王元宏有共同恐嚇告訴人之意思聯絡，自是極為
    關心結果，應無僅被動等候報告而不主動撥打電話關心詢問
    之理，然被告前揭電話通聯當天並無其主動打電話給王元宏
    之紀錄，是以被告辯稱當天是王元宏打電話向伊問路，問了
    好幾次路，並非全然不可信。
(二)、本件被告係與白茜維有糾紛，此為起訴書所記載，並有白茜
    維告訴被告詐欺等之臺灣臺中地方法院檢察署97年度偵字第
    15006號起訴書在卷可稽（參警卷第32頁），告訴人於警詢
    中亦指訴「該男子來到我家後，就直喊我媽的名字白茜維，
    當下我媽並未與他人有過節，只有與丙○○及劉漢千有訴訟
    糾紛，所以我才懷疑是丙○○叫來的。」等語（參警卷第28
    頁筆錄），是以縱使被告與王元宏有恐嚇之犯意聯絡，亦應
    係針對白茜維才是，於王元宏到現場後會看到告訴人，並對
    告訴人講述該些話，是否在被告所預見並包括在原來犯意聯
    絡之範圍內，實有疑義。
(三)、告訴人於原審訊問中具結證稱：「王元宏一開始說這間房子
    是不是白茜維的家，連續問了三次，我就回答說是白茜維的
    家，王元宏就退到屋外，看著樓上說這房子不錯，王元宏並
    沒有進入我們家內，王元宏就坐到車子裡面，揮揮手對著我
    說要我保重，他說的很大聲。」等語（參原審卷第33-34頁
    筆錄）。茲被告果係與王元宏事先謀議對白茜維恐嚇或為其
    他不法行為，何以王元宏未問白茜維是否在家，也未進入白
    茜維家，僅簡單的對告訴人說完該些話後就離去，此亦令人
    不解。又王元宏若係與被告謀議要對告訴人說「請你保重一
    點」此話，依常情王元宏應係於見著告訴人說完「這間房子
    不錯」後，緊接著對告訴人說才是，不可能等進入車內才對
    告訴人揮揮手說「請你保重一點」，顯見王元宏此舉應係進
    入車內後突發之想，而非原經被告授意。
六、綜上所述，本院認公訴人所舉之證據，尚無法使本院形成被
    告有與王元宏共犯恐嚇告訴人之確信，依前開判例意旨，本
    件即應為有利於被告之認定，更不必有何有利之證據。此外
    ，復查無其他積極證據足資證明被告有何公訴人所指之犯行
    ，依前揭法條規定，即應為被告無罪之諭知。原審法院未詳
    予勾稽上開證據，遽對被告為論罪科刑之判決，尚有未合。
    被告上訴否認犯罪，並指摘原審判決不當，為有理由，本院
    自應將原審判決予以撤銷改判，改為被告無罪之判決。
據上論斷，應依刑事訴訟法第369條第1項前段、第364條、第301
條第1項，判決如主文。
本案經檢察官甲○○到庭執行職務。
中    華    民    國    99    年    6     月    24    日
            刑事第七庭    審判長法  官  林  榮  龍
                                法  官  張  惠  立
                                法  官  李  秋  娟
以上正本證明與原本無異。
不得上訴。
                                書記官  詹  錫  朋
中    華    民    國    99    年    6     月    24    日

司法院資訊處製作；財團法人民間司法改革基金會備份。
